臺灣臺中地方法院民事判決　94年度訴字第1842號
　原　　　告　丙○○
　訴訟代理人　陳浩華　律師
　被　　　告　甲○○
　　　　　　　乙○○
　上　　　一
　訴訟代理人　王叔榮　律師
　　　　　　　魏其村　律師
上當事人間確認抵押權不存在事件，經本院於民國九十四年十一
月二十五日言詞辯論終結，判決如左：
    主    文
原告之訴駁回。
訴訟費用由原告負擔。
    事實及理由
甲、程序方面：
    本件原告、被告甲○○經合法通知，未於言詞辯論期日到場
    ，核無民事訴訟法第三百八十六條各款所列情形，爰依被告
    乙○○之聲請，由其一造辯論而為判決。
乙、實體方面：
壹、原告起訴主張：原告與被告甲○○原為夫妻，經本院九十三
    年度婚字第四四○號、臺灣高等法院臺中分院九十四年度家
    上字第一○五號裁判離婚確定，原告前曾向本院九十三年度
    豐家簡字第一號請求被告甲○○給付生活費事件，經獲判決
    勝訴確定，並以此為執行名義經本院九十四年度執果字第六
    九七一號強制執行，詎被告甲○○以其所有坐落台中縣大雅
    鄉○○段二六九三之四地號土地及其上五七四建號之建物（
    下稱系爭房地），通謀虛偽設定第二順位抵押權擔保債權額
    新臺幣（下同）二百萬元予被告乙○○，意圖使原告無法分
    配執行款項，涉及原告權利義務之行使，並生原告法律地位
    不安定，原告即有受確認判決之法律上利益，爰提起本訴等
    語。並聲明：確認被告間就台中縣大雅鄉○○段二六九三之
    四地號及其上五七四建號建物設定之第二順位抵押債權二百
    萬元不存在。
貳、被告乙○○則以：被告乙○○平日以經營機械、五金零件設
    備之製造銷售為業，目前為立詠企業有限公司及諭豊股份有
    限公司之董事長，並為陸雄機械工業股份有限公司之董事。
    由於被告甲○○係從事鋁製品代工，係上開公司之協力代工
    廠商，於民國九十三年初，以需資金週轉為由，向被告乙○
    ○借款二百萬元，並提供系爭房地，設定第二順位抵押權予
    被告乙○○，供作借款之擔保。嗣被告乙○○並簽發以九十
    三年二月三日為發票日、大雅鄉農會信用部為付款人、票號
    ＦＡ0000000至ＦＡ0000000號、面額均為五
    十萬元之支票四紙，交付甲○○兌領。其中一紙票號ＦＡ0
    000000號、面額五十萬元之支票，係甲○○提示時，
    疏未於票背填載帳號，致甲○○之帳戶內有該紙支票之退票
    註記，惟該項「退票」之原因絕非存款不足，更不能因此推
    論被告間借貸關係出於通謀虛偽，道理甚明。況且，乙○○
    身為前揭三家公司之負責人或主要股東，資力頗佳，要無原
    告所稱自己陷入財務週轉困難而仍借款予他人之不合理情事
    。又被告乙○○對於甲○○借款之真正原因，是否為規避原
    告對伊之剩餘財產請求或其他索賠，並無多加過問之理，另
    原告主張臺灣高等法院台中分院九十四年度家上字第一○五
    號離婚事件之判決，已認為系爭抵押債權不存在云云，尚有
    誤解。蓋，上開判決理由，係認為「... 甲○○無法證明該
    金錢之流向，其既前已向大雅鄉農會貸款二百萬元作為家庭
    生活費用，旋又於二十日後再向乙○○貸款二百萬元，其就
    無法交待去向，足證其向陳逄甲設定抵押債款二百萬元之處
    分行為，係為減少對造剩餘財產之分配，依法不應列入離婚
    後債務予以扣除」，故上開判決僅係依民法第一千零三十條
    之二第一項前段規定，不准甲○○向乙○○借貸二百萬元自
    剩餘財產內扣除，而非認定系爭抵押債權不存在，至為灼然
    。換言之，被告甲○○之離婚後剩餘財分配得請求之金額，
    並未因甲○○向乙○○借款二百萬元而減少，此與甲○○對
    乙○○尚有二百萬元借貸債務存在，核屬兩事，不宜為一談
    ，原告徒以被告甲○○對借款去向交待不清，疑有規避剩餘
    財產分配，既率認系爭抵押權設定係出於通謀虛偽，尚嫌無
    據等語資為抗辯。並聲明：駁回原告之訴。
參、被告甲○○方面：未於言詞辯論期日到場，亦未提出書狀作
    何聲明或陳述。
肆、兩造不爭執之事項：
  (一)原告與被告甲○○原為夫妻，經本院九十三年度婚字第四四
    ○號、臺灣高等法院臺中分院九十四年度家上字第一○五號
    裁判離婚確定。
  (二)原告前曾向本院九十三年度豐家簡字第一號請求被告甲○○
    給付生活費事件，經獲判決勝訴確定，並以此為執行名義經
    本院九十四年度執果字第六九七一號強制執行。
  (三)被告甲○○以其所有坐落台中縣大雅鄉○○段二六九三之四
    地號土地及其上五七四建號之建物，設定第二順位抵押權予
    被告乙○○，供作借款二百萬元之擔保。
伍、得心證之理由：
一、原告主張之事實，固據其提出土地及建物登記謄本、被告戶
    籍謄本、臺灣臺中地方法院豐原簡易庭九十三年度豐家簡字
    第一號民事判決暨確定證明書、臺灣臺中地方法院九十三年
    度婚字第四四○號民事判決暨裁定、被告甲○○存款明細及
    臺灣高等法院臺中分院九十四年度家上字第一○五號民事判
    決等影本各一份為證。然為被告所否認，並以前揭情詞置辯
    ，復據其提出支票影本四紙及公司基本資料查詢單影本三紙
    附卷為證。是本件兩造爭執之事項厥為：被告甲○○就系爭
    房地設定第二順位抵押權二百萬元予被告乙○○，其債權是
    否存在？
二、本件原告雖主張：被告甲○○以其所有系爭房地，通謀虛偽
    設定第二順位抵押權擔保債權額二百萬元予被告乙○○，緣
    消極確認之訴，被告負有舉證之責，應由被告提出資金流向
    證明其債權存在云云，然為被告乙○○所否認，並以前揭情
    詞置辯。經查，被告抗辯稱：被告甲○○於九十三年二月間
    ，以需資金週轉為由，擬向被告乙○○借款，並表示可提供
    系爭房地設定第二順位抵押權予被告乙○○，供作借款之擔
    保，嗣被告乙○○評估上開房地價值後，乃允諾借予甲○○
    二百萬元，並簽發以九十三年二月三日為發票日、大雅鄉農
    會信用部為付款人、票號FA0000000至FA0000000號、面額均
    為五十萬元之支票四紙，交付甲○○兌領等情，有其提出卷
    附之鈐蓋「交換付訖」章之支票影本四紙為憑，上開支票既
    已鈐蓋「交換付訖」章，顯示其票款合計二百萬元業已由被
    告甲○○兌領屬實，足證被告乙○○確實交付借款二百萬元
    予被告甲○○，即確然無疑，被告前揭抗辯，即堪採信為真
    實。原告徒以被告甲○○對借款去向交待不清，疑有規避剩
    餘財產分配，既率認系爭抵押權設定係出於通謀虛偽，尚嫌
    無據，其猶憑以主張：被告甲○○就系爭房地設定第二順位
    抵押權二百萬元予被告乙○○，其債權不存在云云，顯與事
    實未符，應不可採。
三、至原告雖繼主張：台灣高等法院台中分院九十四年度家上字
    第一０五號離婚事件之民事判決，已認為系爭抵押債權不存
    在云云，然此為被告所否認，而經本院調取前開民事全卷查
    閱結果，上開民事判決理由，係論斷以「... 甲○○並無法
    證明該金錢之流向，其既前已向大雅鄉農會貸款二百萬元作
    為家庭生活費用，旋又於二十日後再向乙○○貸款二百萬元
    ，其就後者既無法交待去向，足證其向陳逄甲設定抵押貸款
    二百萬元之處分行為，係為減少對造剩餘財產之分配，依法
    不應列入其離婚後債務予以扣除」等語明確，此並有上開民
    事判決書正本一份附卷可稽，依上開判決所示，僅係論斷依
    民法第一０三０之二條第一項前段規定，不准被告甲○○向
    被告乙○○借貸二百萬元自剩餘財產內扣除；而非認定系爭
    抵押債權不存在，至為灼然。再參諸被告乙○○係以經營機
    械、五金零件設備之製造銷售為業，目前為立詠企業有限公
    司及諭豊股份有限公司之董事長，並為陸雄機械工業股份有
    限公司之董事乙節，有卷附經濟部公司基本資料查詢單可稽
    ，益見被告乙○○確有資力，且已將借貸支票供甲○○兌現
    ，系爭抵押債權確屬存在，是原告猶執前詞主張，亦難採信
    為真實。
四、綜上所述，原告之前揭主張，均無可採，是本件仍應以被告
    之抗辯，較可採信為真實。從而，原告猶提起本訴，求為判
    決確認被告間就系爭房地設定之第二順位抵押債權二百萬元
    不存在，即為無理由，應予駁回。
五、本件事實已臻明確，兩造其餘攻擊防禦方法，均與本案判決
    結果不生影響，爰不予逐一論述，併此敘明。
陸、訴訟費用負擔之依據：民事訴訟法第七十八條。
中　　華　　民　　國　　94　　年　　12　　月　　9　　日
                  民事第二庭    法  官  呂明坤
正本係照原本作成。
如對本判決上訴，須於判決送達後20日內向本院提出上訴狀。
中　　華　　民　　國　　94　　年　　12　　月　　9　　日
                                書記官
